【裁判字號】    97,審訴,1297
【裁判日期】    970731
【裁判案由】    毒品危害防制條例
【裁判全文】
臺灣桃園地方法院刑事判決            97年度審訴字第1297號
公  訴  人  臺灣桃園地方法院檢察署檢察官
被      告  甲○○
上列被告因違反毒品危害防制條例案件，經檢察官提起公訴（97
年度毒偵字第758號），被告於審理中為有罪之陳述，經告知簡
式審判程序之旨，並聽取當事人之意見後，本院裁定改行簡式審
判程序，茲判決如下：
    主  文
甲○○施用第一級毒品，累犯，處有期徒刑柒月。
    事  實
一、甲○○前於民國94年間因施用毒品案件，經本院以94年度毒
    聲字第1256號裁定送觀察、勒戒後，認無繼續施用毒品之傾
    向，於94年11月4 日執行完畢釋放出所，並經臺灣桃園地方
    法院檢察署檢察官以94年度毒偵字第3197號為不起訴處分確
    定；於95年間因違反動產擔保交易法案件，經本院以95年度
    壢簡字第1702號判決判處有期徒刑5月確定，甫於96年6月12
    日易科罰金執行完畢（於本案構成累犯）。詎仍不知悔改，
    復基於施用第一級毒品海洛因之犯意，於96年11月10日某時
    ，在桃園縣中壢市○○○路○段229號公司內，施用第一級毒
    品海洛因1次。嗣於96年11月13日下午1時14分許，在彰化縣
    田中鎮○○路○段299號之彰化縣警察局田中分局偵查隊內，
    經其同意採集尿液送驗後查悉上情。
二、案經彰化縣警察局田中分局報由臺灣板橋地方法院檢察署呈
    請臺灣高等法院檢察署檢察長令轉臺灣桃園地方法院檢察署
    檢察官偵查起訴。
    理  由
一、前揭犯罪事實，業據被告甲○○於本院審理時坦認不諱，復
    有彰化縣警察局田中分局委託檢驗尿液代號與真實姓名對照
    認證單、詮昕科技股份有限公司濫用藥物尿液檢驗報告各1
    紙附卷足憑。按初次吸食煙毒者，經人體代謝作用於8 小時
    內，約有80% 之量排出，24小時後，約有百分之90排出，72
    小時後仍有微量排出，依個人體質不同排出時間亦有差異，
    尤其成癮者其於吸食後120 小時內所採尿液，配合具公信力
    之儀器，仍可驗出等情，有憲兵司令部80年3 月25日年鑑
    驗字第0999號函可參，準此，被告尿液中既驗得海洛因反應
    ，可徵其於採尿回溯前120小時（5日）內某時有施用毒品海
    洛因之事實，堪可認定；且以氣相層析質譜分析法作藥物及
    其代謝產物之定性及定量分析檢驗者，幾乎不會有偽陽性反
    應產生，亦即如尿液中未含有煙毒之反應者，即不可能產生
    因藥物所引起之偽陽性反應，此為毒品檢驗學之常規，亦為
    本院辦理相關違反毒品危害防制條例案件所知悉，是以上開
    檢驗結果當足以認定為真實而堪予採信。從而，被告為警查
    獲後所採集之尿液檢體送驗後既呈鴉片類（嗎啡）陽性反應
    ，依上開說明，足認被告於96年11月10日某時，確有施用第
    一級毒品犯行，堪認被告之自白與事實相符，足以採信。又
    按92年7月9日新修正之毒品危害防制條例刪除二犯及三犯之
    規定，一改修法前繁雜之處遇程序，僅將施用毒品者簡化區
    分為初犯、再犯，並認施用毒品者係屬病患性犯人，以觀察
    、勒戒戒除其身癮，並以強制戒治去除其心癮。經觀察、勒
    戒或強制戒治執行完畢釋放後，若係5年後再犯該條例第10
    條施用毒品罪者，與同條例第20條第1項、第2項關於「初犯
    」之處理方式相同，檢察官應先聲請法院裁定令被告入勒戒
    處所觀察、勒戒，並視有無繼續施用毒品傾向，決定應予釋
    放、為不起訴之處分，或應聲請法院裁定令入戒治處所強制
    戒治；若係5 年內「再犯」同條例第10條施用毒品罪者，依
    同條例第23條第2 項規定，檢察官則應依法追訴。觀諸該條
    例第20條第3項之修正理由：「觀察、勒戒或強制戒治5年後
    再犯者，顯見前所實施之觀察、勒戒或強制戒治已足以遮斷
    其施用毒品之癮，為期自新及協助其戒除毒癮，對此5 年後
    再犯者，爰明定仍適用初犯之規定，先經觀察、勒戒、強制
    戒治之程序。」及同條例第23條第2 項之修正理由：「為配
    合簡化施用毒品犯之刑事處遇程序，並鑑於經觀察、勒戒或
    強制戒治執行完畢釋放後5 年內再犯者，其再犯率甚高，原
    據以實施之觀察、勒戒及強制戒治既已無法收其實效，自應
    施以刑事處遇。」顯然如施用毒品者係前經觀察、勒戒或強
    制戒治等治療程序執行完畢5 年後，始再施用毒品之「初犯
    」，因前所執行之觀察、勒戒或強制戒治已足收戒除毒癮之
    效，自應重新執行觀察、勒戒或強制戒治等治療程序，並於
    治療程序執行完畢後，由檢察官為不起訴處分，毋庸對之追
    訴處罰；反之，在「再犯」之情形，因其先前所為治療程序
    顯未能收戒斷毒癮之效，且考量施用毒品者之再犯率偏高，
    乃簡化其刑事處遇程序，而逕予追訴處罰，不再施以治療程
    序。參酌上開立法理由，修正毒品危害防制條例就施用毒品
    者，祇於「初犯」及「5 年後再犯」二種情形，有其追訴條
    件之限制，即須於初犯經觀察、勒戒或強制戒治釋放後，5
    年內均無施用毒品之行為，始能認其前所實施之觀察、勒戒
    或強制戒治已足遮斷毒癮，而得於5 年後再犯時，再予適用
    初犯之規定，重行觀察、勒戒等程序。倘5 年內已經再犯，
    被依法追訴處罰，縱其第3次（或第3次以上）施用毒品之時
    間在初犯釋放5年以後，即與「5年後再犯」之情形有別，且
    因已於「5 年內再犯」，顯見其再犯率甚高，原實施觀察、
    勒戒或強制戒治，已無法收其實效，而無5 年戒斷期之存在
    ，自無再經觀察、勒戒及強制戒治之必要，應由檢察官逕行
    起訴，始符新法修正之本旨（最高法院95年度臺非字第59號
    、第65號判決意旨參照），查本件被告曾有事實欄所載之施
    用毒品犯行，有臺灣高等法院被告前案紀錄表1 紙附卷可稽
    ，其本件施用毒品犯行非屬「初犯」及「5 年後再犯」之情
    形，依上開說明，自應逕予以論罪科刑。綜上，本件事證明
    確，被告犯行堪以認定。
二、核被告所為，係犯毒品危害防制條例第10條第1 項之施用第
    一級毒品罪。被告施用第一級毒品前非法持有第一級毒品之
    低度行為，為施用第一級毒品之高度行為所吸收，不另論罪
    。被告有事實欄所述之犯罪科刑及執行完畢紀錄，此有臺灣
    高等法院被告前案紀錄表在卷可按，被告受徒刑之執行完畢
    後，於5 年以內，故意再犯本件有期徒刑以上之罪，為累犯
    ，應依刑法第47條第1 項之規定加重其刑。起訴書雖未具體
    特定被告施用第一級毒品之犯罪時間，而僅以被告於96年11
    月13日為警採尿時起回溯26小時內某時，在臺灣地區某不詳
    處所，有施用第一級毒品海洛因1 次之犯行。然依上開說明
    ，本件被告施用第一級毒品之時間，可確定如事實欄所載，
    且未逾起訴書所載可得特定之施用時間，自可認定與起訴書
    所載之施用毒品事實為同一之犯罪事實，附此敘明。爰審酌
    被告犯罪之動機、方法、其前經觀察勒戒後，復施用第一級
    毒品海洛因之犯行，戕害己身，顯無悔改之意，惟犯後坦承
    犯行等一切情狀，量處如主文所示之刑。
據上論斷，應依刑事訴訟法第273條之1 第1 項、第299條第1 項
前段，毒品危害防制條例第10條第1 項，刑法第11條、第47條第
1 項，判決如主文。
本案經檢察官黃珮如到庭執行職務。
中    華    民    國    97    年    7     月    31    日
                      刑事庭  法  官  江振義
以上正本證明與原本無異。
如不服本判決，應於判決送達後10日內向本院提出上訴狀（應附
繕本），其未敘述上訴理由者，應於上訴期間屆滿後20日內補提
理由書狀於本院，上訴於臺灣高等法院。
                              書記官  林韡婷
中    華    民    國    97    年    7     月    31    日
本案論罪科刑法條：
毒品危害防制條例第10條
施用第一級毒品者，處 6 月以上 5 年以下有期徒刑。
施用第二級毒品者，處 3 年以下有期徒刑。


司法院資訊處製作；財團法人民間司法改革基金會備份。
